【裁判字號】    95,易,445
【裁判日期】    951229
【裁判案由】    家暴傷害罪等
【裁判全文】
臺灣高雄地方法院刑事判決               95年度易字第445號
公  訴  人  臺灣高雄地方法院檢察署檢察官
被      告  丙○○
上列被告因家庭暴力之傷害罪等案件，經檢察官聲請以簡易判決
處刑（94年度偵字第21048 號），本院鳳山簡易庭認不得以簡易
判決處刑（95年度簡字第697 號），改依通常程序審理，並判決
如下：
    主  文
丙○○以強暴妨害人行使權利，處拘役貳拾日，如易科罰金，以
銀元參佰元即新臺幣玖佰元折算壹日，緩刑貳年。
    事  實
一、丙○○與乙○○原係夫妻關係，於民國94年6 月2 日辦理離
    婚，丙○○對乙○○心有怨懟，欲探查乙○○與何人聯繫來
    往，遂於94年7 月16日晚上10時30分許，騎乘機車行經高雄
    市○○區○○街93巷18號前，與騎乘機車之乙○○相遇時，
    向乙○○索討NOKIA 牌2100型手機1 支查看，為乙○○拒絕
    ，丙○○為強取手機，乃拉扯乙○○，導致乙○○跌倒，乙
    ○○隨即起身後，丙○○又將手伸入乙○○口袋，欲強行取
    出手機，乙○○見狀趕緊將手機拿在手上，丙○○復接續以
    手強行取走乙○○手中之手機，以此強暴方式妨害乙○○行
    使對於手機支配管領之權利，並受有右前臂紅腫3 公分與左
    臂瘀血紅腫3 公分之傷害（傷害部分業經撤回告訴，詳理由
    欄四），丙○○取得上述手機查看，旋即於約1 小時後將手
    機返還至乙○○住處，嗣經乙○○報警處理而悉上情。
二、案經高雄市政府警察局小港分局報告臺灣高雄地方法院檢察
    署檢察官偵查聲請以簡易判決處刑。
    理  由
一、按被告以外之人於審判外之陳述，雖不符刑事訴訟法第159
    條之1 至第159 條之4 規定，而經當事人於審判程序同意作
    為證據，法院審酌該言詞陳述或書面陳述作成時之情況，認
    為適當者，亦得為證據，該法第159 條之5 已有明定。本件
    證人乙○○於警詢及偵訊中之陳述、證人鄭慶民於偵訊中之
    陳述、高雄市立小港醫院受理家庭暴力事件驗傷診斷書、乙
    ○○立具之贓物認領保管單，均經檢察官及被告丙○○同意
    作為證據，本院審酌其作成之情況，未見有何不適當之情形
    ，是得為證據，合先敘明。
二、前揭犯罪事實，業據被告供承不諱，並經證人即告訴人乙○
    ○於警詢及偵訊中證述明確，而證人即警員鄭慶民於偵訊中
    亦就乙○○報警後，其會同乙○○前往尋找被告，被告已將
    手機歸還乙○○住處等情節證述歷歷，另乙○○因此事而受
    有右前臂紅腫3 公分、左臂瘀血紅腫3 公分傷害之事實，有
    高雄市立小港醫院受理家庭暴力事件驗傷診斷書附卷可稽，
    此外復有乙○○立具之贓物認領保管單、手機相片可資佐證
    ，足徵被告之自白與事實相符，堪予採信。本件事證明確，
    被告犯行應堪認定。
三、按行為後法律有變更者，適用行為時之法律，但行為後之法
    律有利於行為人者，適用最有利於行為人之法律，刑法第2
    條第1 項定有明文。就本件被告所犯刑法第304 條第1 項強
    制罪之罰金刑而言，95年6 月14日修正公布之刑法施行法第
    1 條之1 將其貨幣單位及提高額度另作規定，取代原罰金罰
    鍰提高標準條例第1 條前段規定之適用，換算數額結果與舊
    法固然並無不同，然刑法於95年7 月1 日修正施行前之第33
    條第5 款原規定罰金刑為銀元1 元以上即新臺幣3 元以上，
    修正後該條款則將罰金刑提高為新臺幣1,000 元以上，並以
    百元計算之，核諸刑法第35條所規定刑之輕重比較標準，刑
    法第304 條第1 項強制罪之刑度應以行為時之法律規定較有
    利於被告，依刑法第2 條第1 項前段規定，應適用被告行為
    時之舊法。核被告所為，係犯刑法第304 條第1 項強制罪。
    爰審酌被告為查看乙○○手機，竟以強暴方式取走手機，妨
    害乙○○行使對於手機支配管領之權利，然念其於犯後尚能
    供承犯行，且與乙○○調解成立，乙○○並表示不予追究之
    意，有調解筆錄與撤回刑事告訴狀附卷可參，堪認犯後態度
    良好，以及其犯罪之手段、所生損害等一切情狀，量處如主
    文所示之刑，並諭知易科罰金之折算標準，以資懲儆。（被
    告行為時之刑法第41條第1 項前段原規定：「犯最重本刑為
    5 年以下有期徒刑以下之刑之罪，而受6 個月以下有期徒刑
    或拘役之宣告，因身體、教育、職業、家庭之關係或其他正
    當事由，執行顯有困難者，得以1 元以上3 元以下折算1 日
    ，易科罰金」，且罰金罰鍰提高標準條例第2 條規定，折算
    標準就其原定數額提高為100 倍折算1 日，亦即，被告行為
    時之易科罰金折算標準，係以銀元100 元以上300 元以下折
    算1 日，經折算為新臺幣後，應以新臺幣300 元以上900 元
    以下折算為1 日，而嗣後95年7 月1 日修正施行之刑法第41
    條第1 項前段則規定：「犯最重本刑為5 年以下有期徒刑以
    下之刑之罪，而受6 個月以下有期徒刑或拘役之宣告者，得
    以新臺幣1 千元、2 千元或3 千元折算1 日，易科罰金」，
    同日修正施行之罰金罰鍰提高標準條例亦將第2 條規定刪除
    ，比較修正前後之易科罰金折算標準，以修正前之規定較有
    利於被告，依刑法第2 條第1 項前段規定，應適用舊法諭知
    易科罰金之折算標準。）又被告前未曾受有期徒刑以上刑之
    宣告，此有臺灣高等法院被告前案紀錄表附卷可稽，此次因
    一時疏忽致罹刑典，事後尚能坦承犯行，且與乙○○調解成
    立，乙○○並表示不予追究之意，業如前述，堪認被告應有
    悔悟之心以及賠償損失之誠意，本院綜核各情，認被告經此
    刑之宣告，應知所警惕而無再犯之虞，認其所宣告之刑以暫
    不執行為適當，爰併予宣告緩刑，以啟自新。（95年7 月1
    日修正施行之刑法就第74條緩刑規定亦有所修正，然依最高
    法院95年第8 次刑事庭會議決議意旨，犯罪在新法施行前，
    而新法施行後為緩刑之宣告，應逕適用新法第74條之規定，
    附此敘明。）
四、檢察官聲請簡易判決處刑意旨另認被告於強取手機時，致乙
    ○○受有右前臂紅腫與左臂瘀血紅腫等傷害，而另涉有刑法
    第277 條第1 項傷害罪嫌等情。按告訴乃論之罪，告訴人於
    第一審辯論終結前，得撤回其告訴，刑事訴訟法第238 條第
    1 項定有明文。本件被告所涉刑法第277 條第1 項傷害罪嫌
    部分，依同法第287 條前段規定，須告訴乃論，茲因告訴人
    乙○○業已具狀撤回告訴，有調解筆錄與撤回刑事告訴狀附
    卷可稽，此部分原應諭知不受理，然檢察官聲請意旨認與前
    開論罪科刑部分有裁判上一罪之牽連犯關係，爰不另為不受
    理之諭知。
據上論斷，應依刑事訴訟法第452 條、第299 條第1 項前段，刑
法第2 條第1 項前段、第304 條第1 項、修正前第41條第1 項前
段、第74條第1 項第1 款，罰金罰鍰提高標準條例第1 條前段、
修正前第2 條規定，現行法規所定貨幣單位折算新臺幣條例第2
條，判決如主文。
本案經檢察官甲○○到庭執行職務。
中    華    民    國    95    年    12    月    29    日
                  鳳山刑事第二庭  審判長法  官 黃建榮
                                        法  官 李嘉益
                                        法  官 譚德周
以上正本證明與原本無異。
如不服本判決，應於收受送達後10日內向本院提出上訴書狀。
中    華    民    國    95    年    12    月    29    日
                                        書記官  廖美玲
附錄法條：刑法第304條
中華民國刑法第304條
（強制罪）
以強暴、脅迫使人行無義務之事或妨害人行使權利者，處 3 年以
下有期徒刑、拘役或 3 百元以下罰金。
前項之未遂犯罰之。


司法院資訊處製作；財團法人民間司法改革基金會備份。
